臺灣士林地方法院民事簡易判決
                                   111年度士簡字第562號
原      告  葉倫勇


被      告  葉隆慶



訴訟代理人  李政懋
上列當事人間因被告犯過失傷害案件，經原告提起刑事附帶民事
訴訟請求侵權行為損害賠償事件（本院110年度審交簡附民字第2
6號），由本院刑事庭裁定移送前來，本院於民國111年6月8日言
詞辯論終結，並判決如下：
    主  文
被告應給付原告新臺幣捌拾貳萬壹仟伍佰玖拾伍元，及自民國一
百一十年十一月二十五日起至清償日止，按年息百分之五計算之
利息。
原告其餘之訴駁回。
訴訟費用新臺幣壹仟元由被告負擔。
本判決原告勝訴部分得假執行。
原告其餘假執行之聲請駁回。
    事實及理由
一、按訴狀送達後，原告不得將原訴變更或追加他訴。但擴張或
    減縮應受判決事項之聲明者，不在此限，民事訴訟法第255
    條第1項第3款定有明文。本件原告起訴時訴之聲明為：「被
    告應給付原告新臺幣（下同）1,880,000元，及自刑事附帶
    民事起訴狀繕本送達翌日起至清償日止，按年息百分之5計
    算之利息」，嗣於本院審理中，原告減縮聲明為：「被告應
    給付原告1,869,303元，及自刑事附帶民事起訴狀繕本送達
    翌日起至清償日止，按年息百分之5計算之利息」，經查，
    原告前開聲明之變更核屬減縮訴之聲明，與首揭規定相符，
    應予准許。
二、原告主張：被告於民國109年11月28日上午8時20分許，駕駛
    BBE-3069號自用小客車，沿臺北市士林區天母北路，由北向
    南，駛至該路段與天母西路交岔路口處，欲右轉天母西路時
    ，原應注意左側有原告騎乘之電動自行車（下稱系爭車輛）
    ，由東往西，自天母西路直行而來，應讓原告之自行車先行
    ，而依當時雨天、日間自然光、柏油路面濕潤無缺陷、視距
    良好無障礙物等情形，並無不能注意之情事，竟疏未注意讓
    原告先行，即貿然右轉，其小客車左側車身遂與原告之電動
    自行車右側車身發生碰撞肇事，原告因而人車倒地，受有右
    肘遠端肱骨粉碎性開放性骨折、頭部外傷併腦震盪、右臉、
    右踝及左手擦傷、右肩、右胸挫傷、右側慢性硬腦膜下腔血
    腫等傷害，被告過失不法侵害原告權利，自應賠償原告住院
    期間醫療費用共計233,816元、回診醫療費用共計17,707元
    、看護費用共計197,500元、交通費用5,280元、系爭車輛維
    修費用10,000元、衣服物品損壞費用5,000元、精神慰撫金1
    ,400,000元，以上合計1,869,303元，為此，爰依侵權行為
    之法律關係請求賠償等語，並聲明：被告應給付原告1,869,
    303元，及自刑事附帶民事起訴狀繕本送達翌日起至清償日
    止，按年息百分之5計算之利息，並願供擔保請准宣告假執
    行。
三、被告則以：對於原告請求住院期間醫療費用233,816元、系
    爭車輛維修費用10,000元、衣服物品損壞費用5,000元、交
    通費用5,280元部分均不爭執，精神上損害賠償部分請鈞院
    斟酌。而看護費用部分對於原告主張之看護日數均不爭執，
    但被告認為每日看護費用應為2,000元。另關於回診醫療費
    用部分，若為振興醫院、仰德中醫診所部分的醫療費用均不
    爭執，其他部分因無診斷證明書及非必要而爭執之。且強制
    險已經給付102,728元等語，資為抗辯。並聲明：原告之訴
    駁回。
四、得心證之理由：
  ㈠本件原告所主張之其於上開時、地騎乘系爭車輛，與被告所
    駕駛車輛發生交通事故，因此受有右肘遠端肱骨粉碎性開放
    性骨折、頭部外傷併腦震盪、右臉、右踝及左手擦傷、右肩
    、右胸挫傷、右側慢性硬腦膜下腔血腫等傷害之事實，業經
    原告對被告提起刑事過失傷害告訴，經本院刑事庭以110年
    度審交簡字第326號刑事簡易判決判處被告有期徒刑3月在案
    ，有該刑事簡易判決在卷可稽，且為兩造所不爭執，堪認原
    告前開主張為真實。
  ㈡按因故意或過失，不法侵害他人之權利者，負損害賠償責任
    ；汽車、機車或其他非依軌道行駛之動力車輛，在使用中加
    損害於他人者，駕駛人應賠償因此所生之損害。不法毀損他
    人之物者，被害人得請求賠償其物因毀損所減少之價額；不
    法侵害他人之身體或健康者，對於被害人因此喪失或減少勞
    動能力或增加生活上之需要時，應負損害賠償責任；不法侵
    害他人之身體、健康、名譽、自由、信用、隱私、貞操，或
    不法侵害其他人格法益而情節重大者，被害人雖非財產上之
    損害，亦得請求賠償相當之金額，民法第184條第1項前段、
    第191條之2、第196條、第193條第1項、第195條第1項前段
    分別定有明文。本件被告駕駛車輛，因轉彎車不讓直行車先
    行，致與原告騎乘之系爭車輛發生碰撞而造成原告受有前述
    傷害及損害，被告對原告自應負損害賠償責任，茲就原告請
    求損害賠償之金額分述如下：　　
  ⑴住院期間醫療費用233,816元、回診醫療費用17,707元及交通
    費用5,280元部分：
　①原告主張因被告前開過失使原告受有前述傷勢，因而支出住
    院期間醫療費用共計233,816元等情，業據其提出振興醫院
    門急診/住院醫療費用收據、威立特實業有限公司統一發票
    等為證，且為被告所不爭執，經核相符，應予准許。
　②至於原告請求回診醫療費用17,707元部分，被告就原告所請
    求關於振興醫院及仰德中醫診所之回診醫療費用均不爭執，
    其他請求部分因無診斷證明書及非必要而否認。經查，原告
    請求藥本家藥局購買保健品及藥膏1,220元、關渡宮祭解500
    元、光明診所注射玻尿酸及購買消炎藥膏3,200元、川秀藥
    局購買保健品及消炎藥膏560元等部分，固提出收據為證，
    然此僅能證明原告曾支出前述款項，原告並未提出證據證明
    前述支出款項係因被告過失行為所受傷勢經醫師診斷後所需
    補充保健品、塗抹消炎藥膏及注射玻尿酸，另原告至關渡宮
    祭解費用無法證明與被告前述過失行為有關，亦無法認定有
    何必要，故原告此部分請求，即屬無據，不應准許，爰認關
    於原告請求回診醫療費用於12,227元（17,707－1,000－000－0
    ,200－560=12,227）之範圍內為有理由，應予准許，逾此範
    圍即屬無據，不應准許。
　③另原告主張支出交通費用5,280元部分，業據其提出計程車運
    價證明、計程車乘車證明、計程車收據等共55紙，且為被告
    所不爭執，經核相符，均應予准許。
　⑵看護費用197,500元、系爭車輛維修費用10,000元、衣服物品
    損壞費用5,000元部分：
  ①看護費用197,500元部分：
    按親屬間之看護，縱因出於親情而未支付該費用，然其所付
    出之勞力，顯非不能以金錢為評價，此種基於身分關係之恩
    惠，自不能加惠於加害人，而應比照一般看護情形，認被害
    人受有相當看護費之損害，命加害人賠償，始符民法第193
    條第1 項所定「增加生活上需要」之意旨（最高法院89年度
    臺上字第1749號判決意旨參照）。本件原告主張請求被告應
    給付以每日2,500元計算合計79日之看護費用，有提出振興
    醫院診斷證明書2紙為證，被告就原告所需專人照顧之看護
    日數79日並不爭執，然抗辯每日看護費用應以2,000元計算
    等情。經查，原告雖未另聘請看護而由家人輪流看護，然參
    照前述說明，原告仍得請求此部分相當於看護費之損害，而
    依現今社會全日照護病患市場行情，認被告所主張每日看護
    費用以2,000元計算，較屬適當，是原告請求被告給付合計7
    9日之看護費用共計158,000元（計算式：79×2,000＝158,000
    ），應予准許，逾此範圍即屬無據，不應准許。
　②系爭車輛維修費用10,000元、衣服物品損壞費用5,000元部分
    ：原告請求系爭車輛維修費用10,000元、衣服物品損壞費用
    5,000元部分，為被告所不爭執，原告此部分請求應予准許
    。
  ⑶精神慰撫金140萬元部分：原告主張其因本件過失傷害案件身
    體受傷，歷經二次重大手術，身體機能受損幾乎半殘，元氣
    耗盡痛不欲生，身心靈皆受重創，無法完全恢復，復健期間
    花費之時間、精神，及身體心理遭受之痛苦，當中所付出的
    無形成本皆無法計量，請求被告賠償精神上損害。本院審酌
    原告所受傷害係右肘遠端肱骨粉碎性開放性骨折、頭部外傷
    併腦震盪、右臉、右踝及左手擦傷、右肩、右胸挫傷、右側
    慢性硬腦膜下腔血腫等傷害，且原告為34年出生、本件交通
    事故發生時已年滿75歲，因本件交通事故前後2次住院手術
    、住院日數近20日、需長期復健，被告為54年出生，大學畢
    業，並考量兩造身份、地位及經濟能力、工作能力、被告之
    過失加害程度等一切情狀，認原告所得請求之非財產上之損
    害賠償金額以50萬元為允當。
  ⑷綜上所述，原告請求被告賠償本件被告駕車過失所受損害624
    ,323元（即233,816＋12,227＋5,280＋158,000＋10,000＋5,000＋
    500,000＝924,323），核屬依法有據，應予准許。
  ㈢末按被保險汽車發生汽車交通事故，受益人得在本法規定之
    保險金額內，直接向保險人請求保險金；保險人依本法規定
    給付之保險金，視為加害人或被保險人損害賠償金額之一部
    分，加害人或被保險人受賠償請求時，得扣除之，強制汽車
    責任保險法第28條及第30條分別定有明文。經查，原告因本
    件事故已依強制汽車責任保險法之規定，已請領強制責任保
    險保險金102,728元乙情，為兩造所不爭執，依上開規定，
    自應由本件請求損害賠償金額中扣除，基此，原告得請求被
    告賠償之金額為821,595元（即924,323－102,728＝821,595）
    。
五、從而，原告依侵權行為之法律關係，訴請被告應給付原告82
    1,595元，及自刑事附帶民事起訴狀繕本送達翌日（即110年
    11月25日）起至清償日止，按年息百分之5計算之利息，為
    有理由，應予准許，逾此部分之請求，為無理由，應予駁回
    。而原告此駁回之部分，其假執行之聲請即失所附麗，應併
    予駁回。
六、本件事證已臻明確，兩造其餘攻擊防禦方法及所提證據資料
    ，核與本件判決所得心證及結果均不生影響，毋庸逐一論述
    ，附此敘明。
七、本件係就民事訴訟法第427條第1項適用簡易程序所為被告部
    分敗訴之判決，依同法第389條第1項第3款規定，應依職權
    就原告勝訴部分宣告假執行。
八、本件係刑事附帶民事訴訟，由刑事合議庭裁定移送本庭之事
    件，依刑事訴訟法第504條第2項之規定，免納裁判費，並依
    職權確定原告所主張因被告侵權行為所致財產損失15,000元
    之訴訟費用額為1,000元（第一審裁判費），應由被告負擔
    。
中　　華　　民　　國　　111 　年　　6 　　月　　29　　日
                  士林簡易庭法  官  莊明達
上列正本係照原本作成。
如不服本判決，應於判決送達後20日內，向本院提出上訴狀並應
記載上訴理由，如於本判決宣示後送達前提起上訴者，應於判決
送達後20日內補提上訴理由書（須附繕本）。
中　　華　　民　　國　　111 　年　　6 　　月　　29　　日
                            書記官  王淳平